【裁判字號】    89,判,590
【裁判日期】    890303
【裁判案由】    營利事業所得稅
【裁判全文】
行  政  法  院  判  決                            八十九年度判字第五九○號
    原      告  張蔡好市即金成發商行
    被      告  財政部臺北市國稅局
右當事人間因營利事業所得稅事件，原告不服行政院中華民國八十八年一月二十一日
台八八訴字第○三一八五號再訴願決定，提起行政訴訟。本院判決如左︰
    主  文
原告之訴駁回。
    事  實
緣本件被告以原告係小規模營利事業，未辦理八十五年度營利事業所得稅結算申報，
乃依據台北市稅捐稽徵處查定之營業額，核定其八十五年度營利事業所得額新台幣（
下同）六九、六三一元，發單補徵其當年度營利事業所得稅九、八一五元。原告不服
，申經復查及提起一再訴願，均未獲變更，遂提起本訴。茲摘兩造訴辯意旨於次：
原告起訴意旨略謂︰一、緣原告向行政院提起再訴願，而該院並未就訴願意旨給予適
法之處分，僅就被告機關所主張之原告未依法辦理八十五年度營所稅結算申報，而原
告係小規模營利事業，其核課營利事業所得稅乃依據台北市稅捐稽徵處之核定營業額
而核定營利事業所得額並開征所得稅。二、小規模營利事業未依規定辦理結算申報，
稽征機關依照所得稅法第七十九條末項規定，依查得之資料或同業利潤標準核定其所
得額及應納稅額，納稅義務人不得提出異議。惟被告就所得稅法第七十九條末項規定
稱：所查得資料或同業利潤（營業額）之資料來源乃依台北市稅捐稽徵處所核定營業
額作為所得稅法第七十九條末項規定之課征所得稅依據。而台北市稅捐稽徵處所核定
之營業額及營業稅並未依法送達給予原告，違反稅捐稽徵法第十八條規定。因此被告
以無生法令效力之資料來源核課營所稅顯然違法，無法使納稅義務人甘服。三、綜合
以上理由，被告為政府機關竟以違反稅捐稽徵法之資料來源作為課稅基礎，顯係知法
犯法，確有無法使納稅義務人甘服。敬請鈞院准予撤銷被告之處分。
被告答辯意旨略謂︰經查小規模營利事業所得稅之核課，如未辦理簡易結算申報，及
帳證齊全可供查核，則依前揭法令規定依稅捐稽徵處通報營業額核算所得額。本件原
告經台北市稅捐稽徵處核定八十五年度之營業額為一月至九月每月一○一、八○○元
、十月至十二月則調降為每月八一、四四○元，合計全年營業額為一、一六○、五二
○元。被告乃按前揭八十五年度擴大書面審核營利事業所得稅結算申報案件實施要點
規定核定所得額計六九、六三一元（計算式：全年營業額一、一六○、五二○×六﹪
＝所得額六九、六三一元）及核定八十五年度營利事業所得稅九、八五一元〔計算式
：（所得額六九、六三一元－五○、○○○元〕÷二＝九、八一五元〕。至訴稱被告
依台北市稅捐稽徵處未合法送達之營業稅核定資料作為核課八十五年度營利事業所得
稅之基礎，有所違誤一節。查營業稅之稽徵程序，尚非本案之系爭所在，台北市稅捐
稽徵處核定之營業額通知及營業稅繳款書等送達與否，對於原告應使用簡易申報書履
行八十五年度營利事業所得稅結算申報之義務，並無影響。縱如所訴確未收到前開營
業稅查定資料，惟原告仍可依實際營業額狀況誠實申報。故原告逾期未使用簡易申報
書申報其八十五年度營利事業所得稅，被告遂依查得之營業額資料，核定其該年度所
得額及應納營利事業所得稅額，於法尚無不合。所訴應不足採。原處分及所為復查、
訴願、再訴願決定並無違誤，請准判決駁回原告之訴。
    理  由
按「納稅義務人應於每年二月二十日起至三月底止，填具結算申報書，向該管稽徵機
關申報其上一年度內構成綜合所得額或營利事業收入總額之項目及數額，以及有關減
免、扣除之事實，並應依其全年度應納稅額減除暫繳稅額及尚未抵繳之扣繳稅額，計
算其應納之結算稅額，於申報前自行繳納。」「綜合所得稅納稅義務人及使用簡易申
報書之小規模營利事業，不適用前項催報之規定；其逾期未申報者，稽徵機關應即依
查得之資料或同業利潤標準，核定其所得額及應納稅額，通知依限繳納；嗣後如經稽
徵機關調查另行發現課稅資料，仍應依稅捐稽徵法有關規定辦理。」為行為時所得稅
法第七十一條第一項前段及第七十九條第二項所規定。本件原告係小規模營利事業，
未依規定辦理八十五年度營利事業所得稅結算申報，被告乃依據台北市稅捐稽徵處查
定之營業額，核定其該年度營利事業所得額為六九、六三一元，補徵其稅額九、八一
五元。原告不服被告之初查核定，以因受景氣影響，台北市稅捐稽徵處已自動調降其
百分之二十營業稅，其營利事業所得稅亦應調降云云，申經復查結果，以小規模營利
事業所得稅之核課，如未辦理簡易結算申報，且帳證齊全可供查核，即應依稅捐稽徵
處通報營業額核算其所得額。台北市稅捐稽徵處核定原告本期營業額一月至九月每月
一○一、八○○元，十月至十二月調降為每月八一、四四○元，計全年營業額一、一
六○、五二○，且台北市稅捐稽徵處函復原告並未申請復查，核定金額亦未變更，被
告依八十五年度擴大書面審核營利事業所得稅結算申報案件實施要點規定，核定其全
年營利事業所得額六九、六三一元，營利事業所得稅九、八一五元，並無不合。原告
如認營業額核定過高，應於接獲營業稅查定稅額繳款書後，向台北市稅捐稽徵處申請
復查，乃未准變更。原告以其並未收受八十五年度營業額之核定通知書及營業稅繳款
書，故未對營業額之核定申請復查，被告依未合法送達之台北市稅捐稽徵處核定營業
額作為營利事業所得稅之核課基礎，顯有違誤，難令心服云云，訴經財政部、行政院
一再訴願決定除持與原處分相同之論見外，並以營業稅之稽徵程序，並非本案爭點所
在，如關係本案之查定營業額，經台北市稅捐稽徵處變更時，營利事業所得稅部分仍
可依更正程序辦理。至台北市稅捐稽徵處核定之營業額通知及營業稅繳款書送達與否
，對於原告應使用簡易申報書履行其營利事業所得稅結算申報之義務，並無影響。縱
如所訴確未收到營業稅查定資料，原告仍可依實際營業額狀況誠實申報，其逾期未申
報其八十五年度營利事業所得稅，被告依查得營業額核定該年度營利事業所得額及應
納稅額，尚無不合，遂駁回其訴願及再訴願。揆諸首揭規定，原處分及一再訴願決定
均無違誤。茲原告起訴仍執前詞爭執，核無足取，其起訴意旨難謂有理，應予駁回。
據上論結，本件原告之訴為無理由，爰依行政訴訟法第二十六條後段，判決如主文。
中    華    民    國     八十九      年      三      月       三        日
                    行 政 法 院 第 五 庭
                                審 判 長 評  事      廖  政  雄
                                         評  事      趙  永  康
                                         評  事      沈  水  元
                                         評  事      林  清  祥
                                         評  事      姜  仁  脩
右  正  本  證  明  與  原  本  無  異
                                         法院書記官  郭  育  玎
中    華    民    國     八十九      年      三      月       四        日


司法院資訊處製作；財團法人民間司法改革基金會備份。
